臺灣高等法院民事判決　　　九十一年度上字第三三四號
　　上　訴　人　乙○○
　　　　　　　　丙○○
　　被　上訴人　甲○○
右當事人間請求清償借款事件，上訴人對於中華民國九十一年三月十一日臺灣基隆地
方法院九十一年度訴字第五一號第一審判決提起上訴，本院判決如左：
    主    文
原判決廢棄。
被上訴人在第一審之訴及假執行之聲請均駁回。
第一、二審訴訟費用由被上訴人負擔。
    事    實
甲、上訴人方面：
一、聲明：
  (一)原判決廢棄。
  (二)被上訴人在第一審之訴及假執行之聲請均駁回。
二、陳述：除與原判決記載相同者，茲引用之外，補稱：
  (一)被上訴人主張於九十年三月十九日交付上訴人丙○○現金三萬元，並非事實，被
    上訴人迄未舉證以實其說，顯難採信。
  (二)本件被上訴人起訴主張交付上訴人之款項為借款，依消費借貸之法律關係請求上
    訴人清償借款云云，惟上訴人始終否認兩造間存有消費借貸關係，被上訴人迄未
    就兩造間究於何時、何地，成立消費借貸契約之事實，舉證以明，顯無理由。實
    際上系爭款項乃被上訴人前往酒店消費所應給付之金錢，並非借款。
三、證據：除援用第一審所提證據外，補提：最高法院裁判二則為證，並聲請訊問證
    人胡嘉宏。
乙、被上訴人方面：
一、聲明：上訴駁回。
二、陳述：除與原判決記載相同者，茲引用之外，補稱：
  (一)上訴人等既於九十一年五月三十一日本院準備程序中自認有收到系爭款項，嗣後
    上訴人於爭點整理狀中否認曾收受現金三萬元云云，委不足取。
  (二)被上訴人曾於九十年十一月間委任律師發函催告上訴人等清償借款，並於九十一
    年一月間向原審法院起訴請求上訴人清償借款，上訴人均未否認曾向被上訴人借
    貸之事實，可知兩造間確有消費借貸之合意。
  (三)系爭款項並非被上訴人前往酒店應給付之金錢，證人胡嘉宏證言不足採信；蓋被
    上訴人曾於八十九年八月二十九日及同年月三十日分別匯款五十萬元予上訴人，
    苟如證人胡嘉宏證稱，每次被上訴人至酒店消費最高莫過於十幾萬元，何以被上
    訴人於短短兩天內匯款一百萬元予上訴人，又證人胡嘉宏自承未接觸會計業務，
    則其又如何知悉被上訴人消費之金額，且依常理而論，酒店消費應有零頭，何以
    本件匯款均以萬元計，而依一般消費而言，至酒店花費均應有相關單據為核算標
    準，惟上訴人迄未提出相關單據為證，上訴人主張委無理由。
三、證據：援用第一審所提證據。
    理    由
一、本件被上訴人主張：上訴人乙○○自八十九年八月三十日起至九十年四月十日止
    ，以需款清償房屋貸款為由，向伊借款一百十二萬元。上訴人丙○○則自八十九
    年八月二十九日起至九十年三月十九日止，亦以相同理由，向伊借款六十一萬三
    千元，伊基於朋友情誼，均如數借予上訴人二人。詎借款之後，上訴人並未依約
    清償，雖經伊多次催討，上訴人均置之不理，爰依消費借貸法律關係，求為命上
    訴人乙○○應給付伊一百二十萬元，上訴人丙○○應給付伊六十一萬三千元，及
    均自九十一年二月八日起至清償日止，加給法定遲延利息之判決。
二、上訴人則以：伊否認被上訴人曾於九十年三月十九日交付上訴人丙○○現金三萬
    元；且被上訴人迄未舉證證明，兩造間確有消費借貸之合意，系爭款項實為被上
    訴人至酒店消費應給付之金錢等語，資為抗辯。
三、被上訴人主張右揭事實，固據提出中華商業銀行匯款委託書證明條二紙（原審卷
    第一二頁、第一三頁）、慶豐商業銀行匯款委託書證明聯乙紙（同上卷第一四頁
    ）、中興商業銀行自動櫃員機交易明細表二紙、慶豐銀行、大眾商業銀行、郵政
    儲金匯業局、台灣中小企業銀行自動櫃員機交易明細表各乙紙（同上卷第一二頁
    至第一五頁）、蔡信章律師函（同上卷第一六頁）、原審九十年十一月十日九十
    年度促字第一五七五四號支付命令（同上卷第一七頁）為其佐證，惟查：
　(一)按當事人本於消費借貸法律關係，請求返還借款，須舉證證明兩造係本於借貸之
    意思表示合致而交付金錢，倘僅證明有金錢之交付，未能證明借貸意思表示互相
    一致者，尚不能認有金錢借貸之法律關係存在（最高法院九十一年度台上字第一
    三六號判決參照）。查上訴人乙○○承認收受匯款一百十二萬元、上訴人丙○○
    僅承認收受匯款五十八萬三千元，否認於九十年三月十九日收受現金三萬元，並
    有前揭匯款委託書、交易明細表等在卷佐證，則上訴人乙○○、丙○○各自收受
    上訴人陸續交付之一百一十二萬元、五十八萬三千元之事實，堪信為真實。
  (二)證人胡嘉宏於本院證以：「我從八十六年至九十年間在鴻福酒店擔任帶經理，
    上訴人自八十八年至九十年二年間在酒店上班，現該酒店已關門，被上訴人是我
    們酒店客人，八十八年間常來酒店消費，一星期有三天會到酒店，幾乎都會找上
    訴人坐，他消費帳是直接交給幹部，再由幹部交給公司，我知道被上訴人有匯
    一百多萬元予乙○○之事，剛開始被上訴人消費的帳款都是直接交給幹部，後來
    被上訴人與小姐熟了，且因客人身分不方面常來酒店，所以會與小姐約在外面，
    而消費的錢都交給小姐，再由小姐交給公司，因我有看到小姐有金錢給公司，所
    以我知道，公司會再依小姐所得將小姐的錢給她們，據我所知上訴人沒向被上訴
    人借過錢：：被上訴人到酒店，一次消費最高十幾萬元，不一定一次收足，有時
    會累積後再收款，要看客人與幹部之交情：：」（本院卷第四六頁、第四七頁）
    ，而被上訴人所提上開匯款委託書及交易明細表僅足證明兩造有金錢之交付與收
    受之事實，惟兩造間是否本於借貸之意思合致而交付上開金錢，被上訴人始終未
    能舉證證明之，且上訴人否認兩造間有消費借貸關係存在，依舉證責任分配之原
    則，自應由被上訴人負責舉證證明兩造就系爭款項有成立消費借貸契約之合意，
    本件上訴人均一致否認與被上訴人間成立消費借貸關係，並由證人胡嘉宏證述無
    訛，揆諸前揭判例意旨，兩造間既不能經證明有成立消費借貸契約之合意，自不
    能認為有消費借貸法律關係之存在。
　(三)次按民事訴訟如係由原告主張權利者，應先由原告負舉證之責，若原告先不能舉
    證，以證實自己主張之事實為真實，則被告就其抗辯事實即令不能舉證，或所舉
    證據尚有疵累，亦應駁回原告之請求（最高法院十七年上字第九一七號判例）。
    查被上訴人另主張上訴人丙○○於九十年三月十九日親自收受被上訴人所交付之
    現金三萬元，此為上訴人丙○○所否認，被上訴人固舉出上訴人丙○○於九十一
    年五月三十一日本院準備程序中已承認收受上開三萬元，為其證據方法，惟查上
    訴人丙○○於本院九十一年五月三十一日準備程序中稱：「承認有收到匯款單等
    （即原審卷第二七頁至第二九頁）筆款項」（本院卷第二五頁、第二六頁）並未
    承認收受被上訴人親自交付之現金三萬元，被上訴人既未能舉證證明，尚難認被
    上訴人主張之事實為真正。
　(四)被上訴人主張上訴人乙○○前後四次向其借款共一百十二萬元，上訴人丙○○則
    先後五次借款計六十一萬三千元，惟查上開金額並非少數，兩造間未曾立下任何
    字據，亦未約定清償期及利息，已非事理之常，且前債未還竟一再續借，更非事
    理之常，又證人胡嘉宏對於被上訴人對於交付上開金錢之原因事實復證述確為酒
    店消費款無訛，揆諸前揭判例意旨所示，被上訴人主張兩造間已成立消費借貸契
    約，洵非有據，自非可採。
四、綜上所述，被上訴人本於消費借貸之法律關係，請求上訴人乙○○、丙○○各自
    給付一百十二萬元、六十一萬三千元及分別自起訴狀繕本送達翌日（分別為九十
    一年二月七日、九十一年二月八日）起至清償日止，按年息百分之五計算之法定
    遲延利息，為無理由，自不應准許，其假執行之聲請，亦失所依附，應併予駁回
    。原審判命上訴人二人均應如數給付，並為假執行之宣告，自有未合。上訴意旨
    指摘原判決不當，求予廢棄改判，為有理由，自應由本院予以廢棄改判如主文第
    二項所示。
五、兩造其餘攻擊防禦方法及其他未經援用之證據，經斟酌尚無礙於本院前述之認定
    ，爰不一一論究。
六、據上論結，本件上訴為有理由，依民事訴訟法第四百五十條、第七十八條，判決
    如主文。
中　　　華　　　民　　　國　　九十一　　年　　 十二　　 月　　  十 　　 日
　　　　　　　　　　　　　　　臺灣高等法院民事第十七庭
　　　　　　　　　　　　　　　 　 審判長法　官　鄭　雅　萍
　　　　　　　　　　　　　　　 　　　　 法　官  呂　太　郎
　　　　　　　　　　　　　　　 　　　　 法　官  許　文　章
右正本係照原本作成。
如不服本判決，應於收受送達後二十日內向本院提出上訴書狀，其未表明上訴理由者
，應於提出上訴後二十日內向本院補提理由書狀（均須按他造當事人之人數附繕本）
上訴時應提出委任律師或具有律師資格之人之委任狀；委任有律師資格者，另應附具
律師及格證書及釋明委任人與受任人有民事訴訟法第四百六十六條之一第一項但書或
第二項（詳附註）所定關係之釋明文書影本。
中　　　華　　　民　　　國　　九十一　　年　　 十二　　 月　　 十三　　 日
　　　　　　　　　　　　　　　　　　　　 書記官  陳  明  俐
附註：
民事訴訟法第四百六十六條之一（第一項、第二項）：
對於第二審判決上訴，上訴人應委任律師為訴訟代理人。但上訴人或其法定代理人具
有律師資格者，不在此限。
上訴人之配偶、三親等內之血親、二親等內之姻親，或上訴人為法人、中央或地方機
關時，其所屬專任人員具有律師資格並經法院認為適當者，亦得為第三審訴訟代理人
。
